【裁判字號】    99,交聲,988
【裁判日期】    990430
【裁判案由】    聲明異議
【裁判全文】
臺灣高雄地方法院交通事件裁定         99年度交聲字第988號
原處分機關  高雄市政府交通局
受處分人即
異  議  人  甲○○
上列異議人即受處分人因違反道路交通管理處罰條例案件，對於
高雄區市政府交通局中華民國99年4 月2 日所為之處分（高市交
裁字第裁32-B00000000號），聲明異議，本院裁定如下
    主  文
原處分撤銷。
甲○○汽車駕駛人，駕駛汽車經測試檢定酒精濃度超過規定標準
，吊扣小型車普通駕駛執照拾貳個月，並應接受道路交通安全講
習。
    理  由
一、原處分意旨略以：異議人即受處分人甲○○於民國99年2 月
    2 日下午5 時36分許，酒後駕駛車號ZR-1248 號自用一般小
    貨車，在高雄市○○路260 巷口，經測試檢定呼氣酒精濃度
    為每公升0.59毫克，超過規定標準，為警當場舉發，爰依道
    路交通管理處罰條例第35條第1 項第1 款之規定，裁處受處
    分人罰鍰新臺幣（下同）49,500元、吊扣駕駛執照12個月及
    施以道路交通安全講習等語。
二、異議人異議意旨略以：伊固有於裁決書所載之時、地有酒後
    駕車之行為，然異議人係駕駛自用一般小貨車，而非職業聯
    結車，且業經本院以99年度審交簡字第1251號判處拘役50日
    ，如易科罰金以新臺幣（下同）1,000 元折算1 日確定，自
    不能再予處罰，爰依法聲明異議，請求撤銷原處分等語。
三、按汽車駕駛人，駕駛汽車經測試檢定，酒精濃度超過規定標
    準者，處1 萬5,000 元以上6 萬元以下罰鍰，並當場移置保
    管其車輛及吊扣其駕駛執照1 年；汽車駕駛人，有第35條第
    1 項規定之情形，應接受道路交通安全講習，道路交通管理
    處罰條例第35條第1 項第1 款及第24條第1 項第2 款固分別
    定有明文。惟關於上開條文之解釋應注意：
  (一)按於94年2 月5 日公布，並自95年2 月5 日施行之行政罰法
    第26條第1 項規定：「一行為同時觸犯刑事法律及違反行政
    法上義務規定者，依刑事法律處罰之。但其行為應處以其他
    種類行政罰或得沒入之物而未經法院宣告沒收者，亦得裁處
    之。」
  (二)同條例第68條業經立法院於94年11月23日修正通過，總統於
    94年12月14日以華總一義字第09400199321 號令修正公布，
    嗣由行政院於95年2 月27日以行政院院臺交字第0950082898
    號令發布定自95年3 月1 日施行，由原條文：「汽車駕駛人
    ，因違反本條例及道路交通安全規則之規定，受『吊扣』或
    『吊銷』駕駛執照處分時，『吊扣』或『吊銷』其持有各級
    車類之駕駛執照」，修正為：「汽車駕駛人，因違反本條例
    及道路交通安全規則之規定，受『吊銷』駕駛執照處分時，
    『吊銷』其持有各級車類之駕駛執照」，修正後之新法已將
    「吊扣」之連坐規定排除在外。而該條修正理由係以「原條
    文將違法或違規駕駛人所持有各級車類之駕駛執照一併吊扣
    ，失之過酷，影響人民工作及生活過鉅」，顯見依修正後道
    路交通管理處罰條例第68條之規定，汽車駕駛人因違反道路
    交通管理處罰條例及道路交通安全規則之規定，受「吊扣」
    駕駛執照處分時，僅能「吊扣」違規當時所駕駛車輛之駕駛
    執照，不能再「吊扣」其持有各級車類之駕駛執照，至為顯
    明。再者，行政行為，採取之方法所造成之損害不得與欲達
    成目的之利益顯失均衡，行政程序法第7 條第3 款定有明文
    及行政罰法第18條規定意旨可資參照。依道路交通安全規則
    第61條第1 項第3 款規定，汽車駕駛人取得高一級車類之駕
    駛資格者，應換發駕駛執照，並准其駕駛較低級車類之車輛
    ，已領有大貨車駕駛執照者，得駕駛小型車，若駕駛小型車
    違規，因此吊扣其大貨車駕駛執照，將造成異議人不能駕駛
    大貨車之結果，則原處分機關採取吊扣異議人大貨車駕駛執
    照，以達成限制其駕駛小型車之目的，所造成損害已與欲達
    成目的之利益顯失均衡。故異議人駕駛小型車違規，依法應
    受之處分乃限制其駕駛小型車之權利，即吊扣小型車駕駛執
    照。至道路交通主管機關對於汽車駕駛執照之管理，因採取
    一照原則，未發給駕駛人較低等級之駕駛執照，惟主管機關
    仍可利用電腦資料處理或在大貨車駕照註記或其他方式，吊
    扣小型車駕駛執照，尚難逕謂無法執行（臺灣高等法院暨所
    屬法院98年法律座談會刑事類提案第20號審查意見參照）。
四、經查：
  (一)本件異議人係駕駛自用一般小貨車，為警攔查，測得呼氣酒
    精濃度達0.59mg/l，以異議人違反道路交通管理處罰條例第
    35條第1 項第1 款規定開單舉發，並因上開酒後駕車之行為
    ，同時犯刑法第185 條之3 公共危險罪，經本院以99年度審
    交簡字第1251號判處拘役50日，如易科罰金，以新臺幣1,00
    0 元折算1 日確定，有上開判決書、臺灣高等法院被告前案
    紀錄表、本院公務電話紀錄各1 份附卷可稽（見本院第6 至
    9 頁），揆諸前揭法條意旨之說明，異議人之行為觸犯刑事
    法律，經處罰拘役50日，得以5 萬元易科罰金，堪以認定。
  2.次查，原處分機關就前開同一酒後駕車行為，仍於99年4 月
    2 日對異議人裁處罰鍰4 萬9,500 元等情，有高雄市政府交
    通局中華民國99年4 月2日高市交裁字第裁32-B00000000號
    違反道路交通管理事件裁決書1 紙附卷可憑（見本院卷第5
    頁），堪以認定。
  3.準此，本件異議人上開酒後駕車之行為，係屬同時觸犯刑事
    法律及違反行政法上義務規定之行為，且前經本院判刑確定
    ，已產生刑罰之效果，揆諸行政罰法第26條規定與前揭說明
    ，原處分重複處罰罰鍰部分，即有未合，異議人前揭異議意
    旨洵屬有據。
  (二)關於原處分處以吊扣駕照部分：
    本件異議人係駕駛自用一般小貨車違規，已如前述。而自用
    一般小貨車屬於小型車，此有交通部91年12月12日交路字第
    0910012493號函1 紙附卷可稽（見本院卷第10頁），揆諸前
    揭新修正法律意旨之說明，其依法應受之處分乃限制其駕駛
    小型車之權利，即吊扣小型車駕駛執照，原處分機關逕予裁
    處吊扣駕駛執照12個月，復未依「違反道路交通管理事件統
    一裁罰基準及處理細則」第43條第2 項第3 款規定，記明應
    受吊扣駕駛執照之名稱，均有可議。本院自應將原處分關於
    吊扣駕駛執照12個月部分之處分撤銷，改諭知吊扣異議人小
    型車普通駕駛執照12個月，由主管機關利用電腦資料註記等
    其他方式來執行。
  (三)原處分裁處施以道路交通安全講習部分：
    查道路交通安全講習，與上開刑事確定判決宣告之處罰內容
    ，要屬種類不同，依上開說明，尚不違反「一事不二罰」之
    法理，原處分機關裁處受處分人應施以道路交通安全講習部
    分，核無不當，異議人此部分異議意旨洵屬無據。
五、綜上所述，異議人違反道路交通管理處罰條例第35條第1 項
    第1 款「酒精濃度超過規定標準」之違規行為，固然應依該
    條規定裁處吊扣駕駛執照、罰鍰，及依同條例第24條第1 項
    第2 款之規定接受道路交通安全講習。惟原處分機關裁處罰
    鍰時，未慮及被告同時觸犯刑事法律，經判處拘役50日確定
    在案，及異議人係駕駛自用一般小貨車違規等情，反而逕自
    處分異議人罰鍰及吊扣駕駛執照，均有違誤，而就處分道路
    交通安全講習部分，雖無不當，然原處分既有上述瑕疵，且
    與其交通違規行為是否存在既無從分離，本院自應將原處分
    全部撤銷，另為裁定如主文第2 項所示，以資適法。
六、據上論斷，應依道路交通管理處罰條例第87條第2 項，道路
    交通案件處理辦法第20條前段，裁定如主文。
中    華    民    國    99    年    4     月    30    日
                  交通法庭   法  官   李俊霖
以上正本證明與原本無異。
如不服本裁定，應於收受送達後5 日內向本院提出抗告狀。
中    華    民    國    99    年    5     月    3     日
                             書記官   武凱葳

司法院資訊處製作；財團法人民間司法改革基金會備份。
